【裁判字號】    97,交抗,1339
【裁判日期】    970917
【裁判案由】    違反道路交通管理處罰條例
【裁判全文】
臺灣高等法院交通事件裁定            97年度交抗字第1335號
抗  告  人  交通部公路總局新竹區監理所桃園監理站
受 處 分人  甲○○○○○○○.
上列抗告人因受處人違反道路交通管理處罰條例案件，不服臺灣
桃園地方法院， 中華民國97年8月20日所為裁定（97年度交聲字
第304號、第305號、第306號、第307號、第308號、第309號、第
310號、第311號、第312號、第313號），提起抗告，本院裁定如
下：
    主  文
抗告駁回。
    理  由
一、原處分意旨略以：異議人即受處分人東榕建材行所有之車牌
    號碼6335－KT號自用小貨車，於附表所示之時間，在通過附
    表所示之收費站時，因有「汽車行駛於應繳費之公路不依規
    定繳費（無E通機或其他問題致未完成扣款）」之違規， 經
    遠通電收股份有限公司（以下簡稱遠通公司）依交通部臺灣
    區○道○○○路電子收費申裝及欠費追繳作業注意事項規定
    ， 依附表所示之郵局掛號信函通知受處分人應於民國96年7
    月10日前補繳，但受處分人仍未依期限補繳，經如附表所示
    舉發機關以受處分人有違反道路交通管理處罰條例第27條第
    1項規定之 「汽車行駛於應繳費之公路不依規定繳費」行為
    掣單，經將舉發通知單送達受處分人後，受處分人於舉發違
    反道路交通管理事件通知單（以下簡稱舉發通知單）上所載
    之應到案日期（96年11月4日）前提出申訴， 經交通部公路
    總局新竹區監理所桃園監理站（以下簡稱原處分機關）請舉
    發機關調查後，仍認受處分人有前述違規行為，遂依道路交
    通管理處罰條例第27條第1項、處理細則第43條、 第44條暨
    基準表之規定，於96年12月27日分別以如附表所示之裁決書
    就受處分人有如附表所示之違反道路交通管理處罰條例規定
    之行為，各裁處罰鍰新臺幣（下同）3,000元。
二、聲明異議意旨略以：受處分人雖有於附表所示之時間、地點
    未依規定繳費之情形，惟依據遠通公司之慣例，只要在隔月
    之12號前補繳費用，就不用繳交作業處理費用，受處分人於
    96年6月12日到遠通公司門市要補繳費用時， 遠通公司人員
    即告知需繳交80元之費用，受處分人不服，遂要求遠通公司
    處理，惟等待3個月遠通公司均未處理， 受處分人遂至遠通
    公司繳交5月份之帳款及作業處理費用， 惟隔日即收到舉發
    通知單，舉發機關之行為顯有違規定，至遠通公司雖表示有
    寄送補繳通知單至東榕建材行之登記地址桃園縣龜山鄉○○
    街38巷4號1樓，然受處分人並未收到， 受處分人於96年2月
    份已經有打電話給遠通公司，表示欲更改通知地點為桃園縣
    龜山鄉○○路○段986之1號，並非蓄意不補繳等語。
三、按汽車行駛於應繳費之公路、橋樑、隧道或輪渡，不依規定
    繳費者，處汽車所有人或駕駛人3,000元以上6,000元以下罰
    鍰，並追繳欠費， 道路交通管理處罰條例第27條第1項定有
    明文。又違反道路交通管理處罰條例之行為，自行為成立之
    日起；行為有連續或繼續之狀態者，自行為終了之日起，逾
    3個月不得舉發， 道路交通管理處罰條例第90條前段定有明
    文。揆諸其立法目的在避免法律關係遲不確定致生法秩序不
    安定之結果，並同時保障人民權益。經查：
  (一)受處分人所有前揭自用小客車，於附表所示之時、地，因有
    「汽車行駛於應繳費之公路不依規定繳費（無E 通機或其他
    問題致未完成扣款）」之違規行為，原舉發機關乃於96年10
    月5 日製單舉發等情，為受處分人所不爭執，亦有該舉發違
    反道路交通管理事件通知單及所附採證照片附卷可稽，此部
    分之事實，應堪認定。
  (二)本案之通行費補繳通知單，經遠通公司交付臺灣郵政股份有
    限公司桃園郵局以附表所示之掛號信函，向受處分人設在桃
    園縣龜山鄉○○街38巷4號1樓之營利事業登記處所送達，並
    有「陳嘉銘」之印章蓋於掛號郵件簽收單上，受處分人並於
    96年10月17日向原處分機關提出申訴等情，此有營利事業登
    記基本資料查詢、 臺灣郵政股份有限公司桃園郵局97年4月
    30日桃郵字第0970200135號函、交通違規陳述單及查詢單等
    件附卷可稽。觀之前開臺灣郵政股份有限公司桃園郵局於97
    年4月30 日以桃郵字第0970200135號函所檢附之掛號郵件收
    據影本上蓋有「陳嘉銘」之印章，本案通行費補繳通知單經
    合法送達予受處分人，是受處分人有已收受通行費補繳通知
    單，而未於規定期限內補繳費用之違規事實。至受處分人雖
    辯稱：已用電話請遠通公司將帳單寄至桃園縣龜山鄉○○路
    ○段986之1號云云， 惟據證人高志明於原審調查時證述：遠
    通公司的帳單寄送地址都是向高工局查詢，也就是車籍地址
    ，遠通公司無法讓客戶變更地址，經伊查詢後，遠通公司的
    電腦系統查不到任何門市有讓受處分人更改地址這樣的紀錄
    ，但是基本上遠通公司無法讓客戶變更地址，如果客戶的車
    籍資料有變更，也不用跟遠通公司登記，只要客戶在監理站
    變更車籍資料即可， 因為遠通公司每1筆帳單的寄送，都會
    跟監理站查詢車籍地址等語 （見原審97年5月29日筆錄），
    是受處分人上開辯解，顯與事實不合，不足採信。
  (三)惟本件受處分人所有前開自用小貨車，係於附表所示之違規
    時間行駛於應繳費之公路不依規定繳費，則受處分人違規行
    為成立之日距離附表所示舉發之日， 顯已逾3個月的期間，
    依上開規定，本件自屬不得舉發。雖依通知單所載，舉發單
    位是以96年7月11日為行為時間， 然此實際上乃指遠通公司
    通知受處分人補繳ETC通行費最後期限之翌日， 此觀該舉發
    通知單違規事實欄所載內容即明。然受處分人未於通知期限
    內補繳通行費，係其行駛於應繳費之公路不依規定繳費之違
    規行為發生後之另一逾期補繳ETC通行費之行為， 二者不容
    混為一談，況法律之解釋，應以法律規定之文義為其範圍，
    道路交通管理處罰條例第90條前段，既已明文規定主管機關
    必須「自行為成立之日起；行為有連續或繼續之狀態者，自
    行為終了之日」起算3個月內舉發， 則所謂之「行為」應指
    違規行為日， 而非指主管機關或營運單位通知補繳ETC通行
    費之「補繳期限終止日」甚明 （本院97年度交抗字第941號
    、本院臺中分院97年度交抗字第31號裁定均同此見解），是
    原舉發機關雖以書函催促車主補繳費用，然尚不因此而延長
    道路交通管理處罰條例所定之法定舉發時效限制，亦非可據
    以變更該部車輛違反作為義務漏未繳費之交通違規行為認定
    時點，否則將使舉發期限不斷延後，造成違規事實處於長期
    不確定之狀態，不僅非立法本意，且亦與前揭法條規定之文
    義不符。至交通部臺灣區○道○○○路局95年12月22日召開
    「研商處理95年7月份ETC通行費欠費舉發案件會議」決議，
    所謂「行為終了之日」應為補繳期限終止日，顯與前開法律
    之明文規定相違，自不得作為適用之依據。
四、綜上所述，原處分機關就本件依法不得舉發之行為遽予裁罰
    ，顯有未洽，本件受處分人聲明異議之理由雖不足採信，然
    原處分既有上開違法之處，依法應予以撤銷，諭知受處分人
    不罰，以資適法。原審本同上之見解，以本件受處分人聲明
    異議之理由雖不足採信，然原處分既有上開違法之處，依道
    路交通案件處理辦法第20條前段之規定，依法予以撤銷，並
    諭知受處分人不罰，經核並無不合。
五、本件抗告意旨略以：交通部95年9月21日函固已釋明， 汽車
    行經收費站未依指示車道過站而續有未依規定繳費之行為，
    有道路交通管理處罰條例第27條之適用，惟就不依規定繳費
    者是否僅限當場，且是否以通過收費站行為時間，為違規行
    為之日，法均無明定， 是就通過ETC車道未當場扣款成功者
    ，為保障用路人權益，均經通知限期補繳。又同法第90條前
    段規定：「違反本條例之行為，自行為成立之日起；行為有
    連續或繼續之狀態者，自行為終了之日起，逾三個月不得舉
    發」，而就通過ETC車道未當場扣款成功者， 因車道為無人
    收費車道，故交通部台灣區○道○○○路局訂有「電子收費
    申裝及欠繳追繳作業注意事項」，其中有「欠費追補繳期」
    供用路人於期限內繳費之補繳機制，是在前述90條所訂「行
    為有連續或繼續之狀態者」情形下，其欠費行為之「行為終
    了日」，依法理自應為補繳期限終止日。另依臺灣高等法院
    97年度交抗字第800、802、803、804號裁定，均肯認前揭補
    繳機制。是有關ETC通行費逾期未繳， 其舉發應以欠費補繳
    期限終止日之次日起，算至3個月內， 就欠費之車輛使用人
    或車主，經通知後，仍未依期限補繳者，才視為拒繳行為，
    並依道路交通管理處罰條例第27條第1 項規定移送國道公路
    警察局舉發。本案之舉發，依前所述方合於立法意旨，原審
    之裁定顯屬有誤，請撤銷原裁定，更為適當之裁定云云。惟
    查，交通部台灣區○道○○○路局固訂有「電子收費申裝及
    欠繳追繳作業注意事項」，惟係屬行政機關內部作業規則，
    自不得以該作業注意事項中有「欠費追補繳期」之補繳機制
    ，即遽予推論欠費行為之「行為終了日」，為補繳期限終止
    日。至抗告人所提本院97年度交抗字第800、802、803、804
    號裁定之理由核與道路交通管理處罰條例第90條前段之規定
    不符，本件之裁定自不受其拘束。本件抗告人抗告意旨指摘
    原裁定不當為無理由，應予駁回。
據上論斷，應依道路交通案件處理辦法第26條，刑事訴訟法第41
2條，裁定如主文。
中    華    民    國    97    年    9     月    17    日
                    刑事第八庭  審判長法  官  鄭文肅
                                      法  官  劉嶽承
                                      法  官  楊貴志
以上正本證明與原本無異。
不得再抗告。
                                      書記官  吳鎮鑫
中    華    民    國    97    年    9     月    17    日
附表
┌─┬───────┬───┬────┬───┬─────┬───────┐
│編│  裁決書字號  │ 違規 │  違規  │ 舉發 │ 舉發機關 │命補繳通知單郵│
│號│（舉發通知單  │ 時間 │  地點  │ 日期 │          │局簽收單編號  │
│  │  字號）      │      │        │      │          │              │
├─┼───────┼───┼────┼───┼─────┼───────┤
│(一)│52—ZAQ025166 │96年5 │國道1 號│96年10│國道公路警│00000000000000│
│  │（公警局交字第│月21日│泰山收費│月5 日│察局第一警│              │
│  │ZAQ025166號） │14時53│站北向第│      │察隊泰山分│              │
│  │              │分    │10車道  │      │隊        │              │
├─┼───────┼───┼────┼───┼─────┼───────┤
│(二)│52—ZAQ025177 │96年5 │國道1 號│96年10│國道公路警│00000000000000│
│  │（公警局交字第│月21日│泰山收費│月5 日│察局第一警│              │
│  │ZAQ025177號） │18時40│站南向第│      │察隊泰山分│              │
│  │              │分    │11車道  │      │隊        │              │
├─┼───────┼───┼────┼───┼─────┼───────┤
│(三)│52—ZAQ025294 │96年5 │國道1 號│96年10│國道公路警│00000000000000│
│  │（公警局交字第│月24日│泰山收費│月5 日│察局第一警│              │
│  │ZAQ025294號） │8 時7 │站北向第│      │察隊泰山分│              │
│  │              │分    │10車道  │      │隊        │              │
├─┼───────┼───┼────┼───┼─────┼───────┤
│(四)│52—ZAQ025304 │96年5 │國道1 號│96年10│國道公路警│00000000000000│
│  │（公警局交字第│月24日│泰山收費│月5 日│察局第一警│              │
│  │ZAQ025304號） │11時37│站南向第│      │察隊泰山分│              │
│  │              │分    │11車道  │      │隊        │              │
├─┼───────┼───┼────┼───┼─────┼───────┤
│(五)│52—ZAQ025315 │96年5 │國道1 號│96年10│國道公路警│00000000000000│
│  │（公警局交字第│月24日│泰山收費│月5 日│察局第一警│              │
│  │ZAQ025315號） │17時7 │站南向第│      │察隊泰山分│              │
│  │              │分    │11車道  │      │隊        │              │
├─┼───────┼───┼────┼───┼─────┼───────┤
│(六)│52—ZAQ025337 │96年5 │國道1 號│96年10│國道公路警│00000000000000│
│  │（公警局交字第│月25日│泰山收費│月5 日│察局第一警│              │
│  │ZAQ025337號） │7 時52│站北向第│      │察隊泰山分│              │
│  │              │分    │10車道  │      │隊        │              │
├─┼───────┼───┼────┼───┼─────┼───────┤
│(七)│52—ZAQ025344 │96年5 │國道1 號│96年10│國道公路警│00000000000000│
│  │（公警局交字第│月25日│泰山收費│月5 日│察局第一警│              │
│  │ZAQ025344號） │12時23│站南向第│      │察隊泰山分│              │
│  │              │分    │11車道  │      │隊        │              │
├─┼───────┼───┼────┼───┼─────┼───────┤
│(八)│52—ZAQ025348 │96年5 │國道1 號│96年10│國道公路警│00000000000000│
│  │（公警局交字第│月25日│泰山收費│月5 日│察局第一警│              │
│  │ZAQ025348號） │14時15│站北向第│      │察隊泰山分│              │
│  │              │分    │10車道  │      │隊        │              │
├─┼───────┼───┼────┼───┼─────┼───────┤
│(九)│52—ZAQ025359 │96年5 │國道1 號│96年10│國道公路警│00000000000000│
│  │（公警局交字第│月25日│泰山收費│月5 日│察局第一警│              │
│  │ZAQ025359號） │17時5 │站南向第│      │察隊泰山分│              │
│  │              │分    │11車道  │      │隊        │              │
├─┼───────┼───┼────┼───┼─────┼───────┤
│(十)│52—ZAQ025377 │96年5 │國道1 號│96年10│國道公路警│00000000000000│
│  │（公警局交字第│月26日│泰山收費│月5 日│察局第一警│              │
│  │ZAQ025377號） │7 時38│站北向第│      │察隊泰山分│              │
│  │              │分    │10車道  │      │隊        │              │
└─┴───────┴───┴────┴───┴─────┴───────┘


司法院資訊處製作；財團法人民間司法改革基金會備份。
